【裁判字號】    88,易,3247
【裁判日期】    890322
【裁判案由】    恐嚇
【裁判全文】
臺灣臺中地方法院刑事判決                        八十八年度易字第三二四七號
    公  訴  人  臺灣臺中地方法院檢察署檢察官
    被      告  己○○
                戊○○
    右二人共同
    被      告  丙○○
    選任辯護人  朱元宏
                張仕賢
    被      告  庚○○
    選任辯護人  李慶松
                黃文皇  律師
右列被告因恐嚇案件，經檢察官提起公訴（八十八年度偵字第三二四七號），本院判
決如左：
    主  文
己○○以加害生命、身體之事恐嚇他人，致生危害於安全，累犯，處有期徒刑陸月，
如易科罰金，以參佰元折算壹日。
被告戊○○、丙○○、庚○○，被訴恐嚇部分均無罪，被訴毀損部分均公訴不受理。
    事  實
一、己○○曾於民國（下同）八十一年間因違反麻醉藥品管理條例案件，經法院判處
    有期徒刑二年六月確定，經送監執行後，於八十五年十二月十日假釋期滿執行完
    畢，猶不知悔改。因戊○○與辛○○之子羅東波（公訴人誤載為羅清波）發生糾
    紛，對羅東波不滿，於八十八年五月三日下午十時三十分左右，夥同戊○○、丙○○及其餘不詳姓名之人多人，己○○腰際插黑色手槍一把（無證據證明係制式
    或具有殺傷力），侵入台中縣外埔鄉○○村○○路幸福二巷一號辛○○之住宅（
    侵入住宅部分未據告訴），於砸毀辛○○屋內物品時（毀損部分據辛○○撤回告
    訴），因見在場之丁○○、吳敏樺、乙○○等人四處躲避，竟手持前開黑色手槍
    一把，對丁○○以「如再跑，就要開槍」等語恫嚇丁○○，而以此加害生命、身
    體之事恐嚇丁○○，使丁○○心生畏懼，而生危害於安全。
二、案經丁○○訴請台中縣警察局大甲分局報由臺灣臺中地方法院檢察署檢察官偵查
    起訴。
    理  由
甲、被告己○○部分：
一、訊據被告己○○矢口否認有何右揭犯行，並辯稱：伊當時有前往現場然並未進入
    屋內，當時伊與被告戊○○在屋外與甲○○聊天，伊亦未持槍出言恐嚇丁○○云
    云。惟查：被告己○○確有侵入台中縣外埔鄉○○村○○路幸福二巷一號辛○○
    之住宅等情，業據當時在場之告訴人丁○○、證人甲○○、乙○○、吳敏樺分別
    於警訊、偵查及本院審理時指、證明確，即被告戊○○於本院審理時亦坦承其確
    有參與毀損上開辛○○之住宅內之物品等語不諱（見本院八十八年十一月五日訊
    問筆錄），足見被告所辯其未進入辛○○住宅內一節，要與事實不符，尚無可採
    。再者，當時確有人帶槍入內後再取出持之等情，並據證人乙○○於警訊中證述
    明確（見偵查卷第三十四頁背面），而丁○○於逃跑之際確曾聽聞有人對其稱「
    如再跑，就要開槍」等語，復據告訴人丁○○於本院審理時指述甚詳（見本院八
    十八年十二月三日問筆錄），又上開所指持槍並出言恐嚇之人即係被告己○○等
    情，業經證人吳敏樺於偵查中結證無訛（見偵查卷第五十五頁背面），足見被告
    己○○於上開辛○○之住宅內，確有持槍恐嚇丁○○，應係事實，其所辯無非均
    係事後卸責之詞，不足採信。事證明確，被告己○○之右開恐嚇犯行，已足以證
    明。
二、核被告己○○所為，係犯刑法第三百零五條之恐嚇罪。又被告己○○曾於八十一
    年間因違反麻醉藥品管理條例案件，經法院判處有期徒刑二年六月確定，經送監
    執行後，於八十五年十二月十日假釋期滿執行完畢等情，有臺灣臺中地方法檢察
    署刑案資料查註紀錄表在卷可稽，其於刑之執行完畢後，五年以內再犯本件有期
    徒刑以上之罪，為累犯，應依刑法第四十七條之規定，加重其刑。爰審酌被告犯
    罪之動機、目的、手段，犯罪所生之危害程度及其犯罪後之態度等一切情狀，量
    處如主文所示之刑，並諭知易科罰金之折算標準。
三、公訴意旨另認定，被告己○○有與被告戊○○等人共同毀損告訴人辛○○住宅內
    之物品，雖其同時認此部分之毀損行為為恐嚇之手段，不另論罪等語，固非無見
    。然按刑法第三百零五條之恐嚇罪，係指單純以將來加害生命、身體、自由、名
    譽、財產之事，恐嚇他人致生危害於安全者而言（最高法院七十二年台上字第五
    六一八號判決參照），本件如公訴人所指，被告己○○等人係實際砸毀告訴人辛○○住宅內之物品，該行為係對於他人財產現實加害，與上開要件顯有不符，已
    難認被告己○○等人之毀損行為係恐嚇行為之手段，退一步言，縱認公訴人認上
    開毀損行為可為恐嚇之手段行為無誤，則因刑法上恐嚇罪與毀損罪二者保護之法
    益並不相同，且二者並無當然之吸收關係，當無恐嚇行為吸收或當然涵蓋毀損行
    為之理，是如認上開毀損行為係恐嚇行為之手段，亦應認兩者有方法結果之牽連
    關係，始屬的論，自不可置毀損行為予不論，故公訴人所謂不另論罪等語，似有
    未洽。從而，前開公訴人所稱毀損行為，依據本院前開說明，如公訴人所指無誤
    ，自另涉犯刑法第三百五十四條之毀損罪，惟該罪依同法第三百五十七條之規定
    須告訴乃論，茲據告訴人辛○○於本院審理時當庭撤回告訴（見本院八十八年十
    二月三日訊問筆錄），但公訴人認此部分與前開論罪科刑之部分為一罪之關係，
    業如前述，爰不另為不受理判決之諭知。末按，告訴人丁○○於警訊中雖陳稱其
    要提出毀損告訴等語，然查，上開遭毀損之物品係告訴人辛○○住宅客廳內之門
    窗、電器、家俱，而告訴人丁○○所居住之房間內並未見有物品遭毀損等情，有
    照片八張在卷可稽，足見本件毀損部分，僅其持有人即告訴人辛○○有告訴權，
    告訴人丁○○並非毀損之被害人，自無告訴權，是其於警訊中所提出之毀損告訴
    ，實屬告發性質，並不生告訴效力，併予敘明。
乙、被告戊○○、丙○○、庚○○部分：
一、公訴意旨略以：因被告戊○○與告訴人辛○○之子羅東波發生糾紛，對羅東波不
    滿，被告戊○○及夥同被告丙○○、庚○○、己○○及其餘不詳姓名之人共約六
    人，於八十八年五月三日下午十時三十分左右，分持手槍、西瓜刀、木棍等物，
    侵入台中縣外埔鄉○○村○○路幸福二巷一號告訴人辛○○之住宅（侵入住宅部
    分未據告訴），於砸毀辛○○屋內門窗、電器、家俱等物，被告己○○因見在場
    之丁○○、吳敏樺、乙○○等人四處躲避，竟以「如再跑，就要開槍」等語恫嚇
    丁○○，而共同恐嚇致生危害於安全，因認被告戊○○、丙○○、庚○○共同涉
    犯刑法第三百零五條之恐嚇罪嫌等語。
二、經查：
（一）關於共犯恐嚇部分：
      按犯罪事實應依證據認定之，無證據不得推定其犯罪事實，刑事訴訟法第一百
      五十四條定有明文。又共同正犯之所以應對其他共同正犯所實施之行為負全部
      責任者，以其就行為有犯意聯絡為限，若他犯所實施之行為，超越原計劃之範
      圍，而為其所難預見者，則僅應就其所知之程度，令負責任，未概以共同正犯
      論（最高法院五十年台上字第一０六０號判例參照）。經查：本件被告己○○
      等人於毀損上開告訴人辛○○住宅內物品之際，除被告己○○曾對告訴人丁○○稱：「如再跑，就要開槍」等語外，其餘之人均未對在場之任何之人為任何
      恐嚇之言語等情，觀之告訴人丁○○、證人甲○○、乙○○、吳敏樺分別於警
      訊、偵查及本院審理時指、證述之筆錄甚明，如公訴人所指被告戊○○、丙○○、庚○○等人與被告己○○有共同恐嚇之犯意聯絡，當時被告戊○○等人均
      手持木棍或磚頭，豈有僅由被告己○○出言恐嚇，其餘之人均未幫腔或設法阻
      撓告訴人丁○○等人逃跑，反而均致力於毀損之理？顯難認被告戊○○等人就
      前開恐嚇部分，與被告己○○間有犯意聯絡，再參以據告訴人丁○○指稱被告
      己○○係因其見狀逃跑時始出言恐嚇等語，益見被告己○○出言恐嚇告訴人丁○○，實係因發生告訴人丁○○逃跑之狀況，始起意犯之，則揆諸前開說，自
      難令被告戊○○、丙○○、庚○○等人，就被告己○○另行起意所犯之恐嚇行
      為，亦共負共同正犯之責。此外，復查無其他任何積極證據，足資證明被告戊○○、丙○○、庚○○等三人，有共犯公訴人所指之恐嚇犯行，自屬不能被告
      戊○○、丙○○、庚○○等三人，犯有公訴人所指之恐嚇罪，應為無罪判決之
      諭知。
（二）關於毀損部分：
      按檢察官以實質上一罪或裁判上一罪案件提起公訴，如經法院審理結果，認為
      一部無罪，他部不受理，其判決主文應分別諭知（蓋其一部既應諭知無罪，即
      與他部不生不可分之關係，最高法院五十五年六月二十八日五十五年度第四次
      民、刑庭總會決議參照）。本件關於公訴人所指被告戊○○等人毀損告訴人辛○○住宅內物品部分，如涉有犯罪，應係所涉犯刑法第三百五十四條之毀損罪
      ，已如前述，惟該罪依同法第三百五十七條之規定須告訴乃論，茲據告訴人辛○○於本院審理時當庭撤回告訴（見本院八十八年十二月三日訊問筆錄），依
      刑事訴訟法第三百零三條第三款之規定，此部分應為不受理判決；且揆諸上開
      說明，本件公訴人雖係以實質上一罪起訴，然本院認恐嚇部分不能證明，應諭
      知無罪，關於毀損部分，與該恐嚇部分並不生審判不可分之關係，故而，本院
      就此部分，仍應另行為不受理判決之諭知，併予說明。
據上論斷，應依刑事訴訟法第二百九十九條第一項前段、第三百零一條第一項、第三
百零三條第三款，刑法第三百零五條、第四十一條、第四十七條，罰金罰鍰提高標準
條例第一條前段、第二條，判決如主文。
中    華    民    國      八十九      年      三      月     二十二     日
                                        法  官    李  國  增
右正本證明與原本無異。
如不服本判決，應於送達後十日內向本院提出上訴狀（須附繕本），上訴於台灣高等
法院台中分院。
                                        書記官
中    華    民    國      八十九      年      三      月     二十二     日
附錄法條：
刑法第三百零五條：
以加害生命、身體、自由、名譽、財產之事恐嚇他人，致生危害於安全者，處二年以
下有期徒刑、拘役或三百元以下罰金。


司法院資訊處製作；財團法人民間司法改革基金會備份。
